【裁判字號】    97,簡上,45
【裁判日期】    971111
【裁判案由】    返還不當得利
【裁判全文】
臺灣苗栗地方法院民事裁定              97年度簡上字第45號
上  訴  人  乙○○
被上訴人    丁○○
                        號
追加被告    丙○○
            甲○○
上列當事人間因請求返還不當得利事件，本院裁定如下：
    主  文
准上訴人追加丙○○、甲○○為被告。
    理  由
一、按「按在簡易訴訟程序之第二審為訴之變更或追加，非經他
    造同意不得為之，但民事訴訟法第255 條第1 項第2 款至第
    6 款情形不在此限，觀之同法第436 條之1 第3 項準用第44
    6 條第1 項規定自明。又同法第255 條第1 項第2 款所稱之
    『請求之基礎事實同一』者，係指變更或追加之訴與原訴之
    主要爭點有其共同性，各請求利益之主張在社會生活上可認
    為同一或關連，而就原請求之訴訟及證據資料，於審理繼續
    進行在相當程度範圍內具有同一性或一體性，得期待於後請
    求之審理予以利用，俾先後兩請求在同一程序得加以解決，
    避免重複審理，進而為統一解決紛爭者，即屬之。本件抗告
    人於原第一審法院主張其執有相對人甲及訴外人乙、丙3 人
    於民國87年7 月8 日共同簽發，未載到期日、面額新臺幣12
    0 萬元並經丁背書之本票一紙，屆期提示不獲支付，因對丁
    請求給付該票款本息，經該法院判決抗告人敗訴後，抗告人
    不服提起上訴，並於原第二審法院追加相對人甲為被告，請
    求相對人與丁連帶給付上述票款本息，…。惟查抗告人請求
    丁與追加被告即相對人甲連帶給付票款，一為背書人，一為
    發票人，二者主要爭點非無共同性，而抗告人對其請求利益
    之主張在社會生活上又可認為彼此間互為關連，且抗告人皆
    援用原請求之訴訟資料及證據，就證據利用言，於審理繼續
    進行在相當程度範圍內顯具有同一性或一體性，另依訴訟經
    濟言，更有藉同一訴訟程序一次解決票據紛爭之情形，具見
    抗告人於原法院第二審追加發票人之相對人為被告，與其原
    起訴請求背書人之丁給付票款，所請求之基礎事實為同一，
    抗告人在原第二審所為訴之追加，自有民事訴訟法第255 條
    第項第2 款之情形。原第二審見未及此，徒以上開理由而為
    抗告人不利之裁定，其適用法規即顯有錯誤之情形。抗告論
    旨執以指摘原裁定不當，求予廢棄，不能認為無理由」（最
    高法院91年度臺簡抗字第33號判決意旨參照），足認若合於
    民事訴訟法第255 條第1 項第2 款至第6 款之規定，原審之
    原告提起上訴後，仍得追加並非原審被告之人為第二審之被
    告。又共同侵權行為之基礎事實同一，亦有最高法院95年度
    臺上字第1440號判決意旨可參。
二、本件上訴人於原第一審法院主張：被上訴人丁○○明知戊○○所委託出售苗栗縣三義鄉○○○段第850 之26、850 之59
    等2 筆地號土地之價格僅為新臺幣（下同）167 萬元，惟竟
    向上訴人佯稱地主戊○○至少以220 萬元出售，並偕同代書
    甲○○向上訴人佯稱前揭2 筆地號土地之所有權人戊○○為
    其叔公，惟其為人脾氣暴躁且土地不賣外人，乃建議上訴人
    先以其名義向地主戊○○買受，再將所有權移轉登記予上訴
    人，另被上訴人丁○○表示地主戊○○至少要以220 萬元出
    售，上訴人認該價格仍太貴，然被上訴人丁○○即表示由上
    訴人拿出30萬元斡旋金由伊與地主戊○○殺價，上訴人基於
    與被上訴人丁○○間信賴關係即不疑有異而予以應允，即與
    被上訴人丁○○簽署系爭斡旋契約書，並先交付30萬元供被
    上訴人丁○○與戊○○斡旋，而被上訴人丁○○取得30萬元
    斡旋金後當日即佯稱與地主戊○○達成220 萬元買賣合意，
    並隨即安排先以丙○○名義與地主戊○○簽約，再由丙○○
    以地主戊○○之代理人身分與被上訴人丁○○簽約，致上訴
    人因此交付220 萬元予被上訴人丁○○買受前揭2 筆地號土
    地，原地主戊○○既僅以167 萬元出售前揭地號土地，則被
    上訴人丁○○顯從中獲取53萬元之不法利益，並因此造成上
    訴人53萬元之損害，且此損害係因被上訴人丁○○前揭詐騙
    行為所致，為此依侵權行為之法律關係，請求被上訴人丁○○賠償所受之損害等語，經原審法院以：上訴人未實際受有
    損害，其依侵權行為之法律關係，請求被上訴人丁○○賠償
    損害，自屬無據為由，駁回上訴人在原審之訴訟。
三、上訴人不服原審判決，提起本件上訴，並主張被上訴人及追
    加被告等人為共同侵權行為，而追加人丙○○、甲○○為被
    告，丙○○、甲○○2 人則具狀聲明異議。經核上訴人主張
    被上訴人及追加被告等人之共同侵權行為，主要爭點非無共
    同性，而上訴人對其請求利益之主張在社會生活上又可認為
    彼此間互為關連，又就證據利用言，於審理繼續進行在相當
    程度範圍內顯具有同一性或一體性，另依訴訟經濟言，更有
    藉同一訴訟程序一次解決本件紛爭之情形，具見上訴人於本
    件第二審訴訟程序追加丙○○、甲○○為被告，與其原起訴
    之請求，所請求之基礎事實為同一，是上訴人在第二審所為
    訴之追加，自有民事訴訟法第255 條第1 項第2 款之情形，
    故應予准許，爰裁定如主文所示。
中    華    民    國    97    年    11    月    11    日
                  民事庭審判長法  官
                              法  官
                              法  官
以上正本係照原本作成。
本裁定依民事訴訟法第463 條準用第258 條第1 項規定，不得抗
告。
                        書記官  黎東成
中    華    民    國    97    年    11    月    11    日


司法院資訊處製作；財團法人民間司法改革基金會備份。
